【裁判字號】    95,交易,137
【裁判日期】    950815
【裁判案由】    過失重傷害等
【裁判全文】
臺灣臺北地方法院刑事判決             95年度交易字第137號
    公  訴  人  臺灣臺北地方法院檢察署檢察官
    被      告  丁○○
    選任辯護人  李添興律師
上列被告因過失重傷害案件，經檢察官提起公訴（95年調偵字第
46號），本院判決如下：
    主  文
丁○○因過失傷害人致重傷，處有期徒刑陸月，如易科罰金，以
佰元折算壹日。
    事  實
一、丁○○於民國94年7月4日上午7時48分許，駕駛車牌CSK-867
    號重型機車搭載乙○○，由臺北市松山區○○○路26巷東往
    西方向行駛，丙○○ (因目前仍無法恢復意識，本院以其心
    神喪失於回復前停止該部分審判程序)於同時駕駛車牌ZZZ-2
    81號輕型機車，由同巷西往東方向行駛，二車行經該巷3號
    前時，明知應注意在劃有分向限制線之路段，不得駛入來車
    之車道，並應注意車前狀況，且依當時情形又無不能注意之
    情事，丁○○、丙○○均疏於注意，於跨越分向限制線駛入
    來車道，因而二車相撞肇事，致丙○○受有右腕舟狀骨及右
    側顴骨骨折、四肢多處擦傷、右上側眼瞼撕裂傷、口腔黏膜
    撕裂傷之傷害 (目前仍無法恢復意識)；乙○○受有右手右
    肘及右踝部分多處擦傷之傷害 (乙○○業對於丙○○傷害部
    分撤回告訴)。
二、案經檢察官指定丙○○之父黃海銅為代行告訴人訴由臺灣臺
    北地方法院檢察署檢察官偵查起訴。
    理  由
一、本件被告丁○○對於檢察官起訴書證據清單所列證據之證據
    能力均不爭執(見95年3月24日準備書狀)，首開敘明。
二、訊據被告丁○○雖對於前開時、地與丙○○發生車禍之事實
    均不爭執，但否認有何過失之行為，辯稱: 被告當時剛起步
    穿越十字路口，車速正常，而對向車道最右側有汽車並排，
    丙○○所駕駛之機車應係從併排之汽車後方竄出，並且駛入
    被告丁○○之車道所致，被告對車禍的發生無過失云云。
三、惟查:
    (一)依據臺北市車輛行車事故鑑定委員會鑑定意見書認「肆、
      肇事經過... (一)黃君迄今昏迷中，尚無法說明肇事經過。
      黃君家屬到會時稱當時黃君行向應為西向東行駛。(二)謝君
      向警方談話紀錄稱騎乘普通重型機車（CSK-867）沿光復
      北路11巷由東向西駛入26巷至肇事處後，忽然就覺得遭撞
      及；並稱不知如何事故亦不知與何車相撞及。(三)謝君附載
      人張君（即證人乙○○）談話紀錄稱肇事前謝君重機車行
      駛於雙黃線右側，且並未看到對向來車，待將頭往左邊看
      約三秒後即遭撞及。(四)參照警方道路交通事故現場圖示，
      兩車相撞及後皆左倒於對向車道上，且距離相近，再由兩
      車前車頭全毀及散落物分布情形等跡證顯示，兩車可能於
      分向限制線上或分向限制線附近正面相撞及，然目前因現
      場並無其他跡證足以認定肇事當時兩車相撞及之確切位置
      ，是以研判，黃君與謝君雙方皆涉有跨越分向限制線駛入
      來車道之可能。... 柒、鑑定意見一、丙○○騎乘ZZZ-28
      1號輕機車: 涉嫌跨越分向限制線駛入來車道（肇事原因
      ）。二、丁○○騎乘CSK-867號輕機車: 涉嫌跨越分向限
      制線駛入來車道（肇事原因）... 」，有該鑑定意見書在
      卷可按（見94年偵字第20726號卷第13、14頁），經審酌
      臺北市警察局交通警察大隊事故肇事原因初步分析研判表
      、事故現場圖、交通事故補充資料表、現場照片、交通事
      故談話紀錄表及兩車輛分別倒於分向限制線兩側觀之，兩
      車應均違規跨越分向限制線，並在靠近分向限制線行駛。
      因車輛有其一定寬度，雖兩車分別跨越分向限制線行駛，
      但因均靠分向限制線行駛，故在分向限制線附近發生撞及
      應可認定，該鑑定報告之意見為可採信。此外，尚有國軍
      松山醫院診斷證明書、國立臺灣大學醫學院附設醫院診斷
      證明書、國軍松山醫院94年11月24日醫松字第0940002682
      號函在卷可證，及被告在車禍發生時對於前方有無車輛完
      全不知 (見本院95年6月22日審判筆錄)等情，足認被告及
      丙○○均對於前方有無來車疏於注意，又跨越分向限制線
      駛入來車道，被告及丙○○對該車禍之發生均有過失可資
      認定。
    (二)雖被告聲請傳喚證人乙○○到庭作證，以作為其有利之證
      明，然證人乙○○於審判時之證言與在前開談話紀錄表所
      陳稱者大致相同，稱: 並未看到對向來車，其眼睛餘光往
      左邊看約三秒後即遭撞及，在撞及前被告車在分向限制線
      右側一點點等語 (見本院95年6月22日審判筆錄及94年度
      核退字第3406號卷第24頁），足徵至少在車禍發生前三秒
      內被告車行方向是否越過分向限制線證人並不明瞭，證人
      對於車禍發生之詳細過程亦未見聞，自無法為被告有利之
      證明。
    (三)代行告訴人黃海銅聲請傳喚被告之叔叔，即證人甲○○，
      但證人甲○○僅證稱：被告若不行駛該條巷子就不會發生
      車禍等語 (見本院95年6月22日審判筆錄)，其既未親見車
      禍之發生，已無法作為被告不利之證明；且而被告也不知
      道車禍是怎麼發生的，證人於審判外，自無從聽得對被告
      不利之言詞，故該證人之證言，與本案無關，自無庸審酌
      。至於代行告訴人聲請向警方調取照片、聲請勘驗現場及
      兩車以確定撞及點（見95年4月20日陳報狀），本院認：
      1.本件事故當時及車損照片皆以附在偵查卷內，該等照片
      已足本院判斷被告及丙○○均對車禍之發生有過失，自無
      再調取之必要；2.本案車禍之發生，迄今無人目擊撞擊是
      如何發生，亦無人親見撞及點在何處，本院依現存之證據
      已足認定在分向限制線附近處撞及，故無勘驗現場及兩車
      之必要，更何況，勘驗現場及兩車亦無法確定撞及點何在
      ，仍須由現存證據以資認定，故該部分證據調查之聲請，
      亦無必要。
四、丙○○於車禍後雖經開刀治療及復健治療，仍無法恢復意識
    ，僅存被動反射反應，全然缺乏表達自我意思之能力，經臺
    灣大學鑑定為心神喪失，並經本院94年度禁字第313號裁定
    禁治產，有該裁定影本在卷可證，因丙○○目前仍無法恢復
    意識，自符合刑法第10條第4項第6款有重大不治傷害之「重
    傷」，核被告所為，係犯刑法第284條第1項後段之過失致重
    傷罪。刑法部分條文於94年2月2日修正公布，並於被告為本
    件犯罪後之95年7月1日施行，按犯罪後刑罰法律修正後新舊
    法比較適用，於實務上有下列原則：(一)比較新舊法，應就罪
    刑有關法定加減原因等一切情形，綜合其全部之結果而為比
    較，再適用有利於行為人之法律處斷（最高法院88年台上字
    第5840號判決參照）；(二)須行為時法與裁判時法  均有處罰
    ，始有刑法第二條第一項之比較適用新、舊法（最高法院88
    年台上字第7013號判決參照）；(三)倘新、舊法均有處罰，而
    新法之適用範圍較諸舊法有所限制時，必其行為同時符合修
    正後之法律所規定之犯罪構成要件，始有刑法第二條第一項
    但書之適用（最高法院92年台上字第42 38號判決參照）；
    (四)再者比較新舊法之結果，應全部適用舊法或新法，不得割
    裂適用（最高法院87年台非字第400號判決參照）及應就罪
    刑有關之共犯、連續犯、累犯加重等暨其他法定加減原因（
    如身分加減）與加減例等一切情形，綜其全部罪刑之結果而
    為比較（最高法院95年第8次刑事庭會議決議參照）。故經
    比較適用結果後，即應全部適用舊法或全部適用新法。經綜
    合比較：
    1.本件被告所犯之過失致重傷罪，其中關於加重結果罪雖新
      法有文字部分之修正，但基於新、舊法應一體適用之原則
      ，易科罰金之部分因適用舊法較有利於被告，故關於加重
      結果犯之認定，亦適用舊法。
    2.刑法第284條第1項規定有罰金刑，依上開刑法施行法第1
      條之1，雖改以新台幣為罰金之單位並提高30倍，惟因修
      正前之罰金單位為銀元，與新台幣之折算比例為3比1，又
      因前刑法分則有關條文罰金之倍數亦經修正前罰金罰鍰提
      高標準條例提高為10倍，因而依修正後之刑法施行法第1
      條之1規定提高30倍，就罰金之最高額而言，實與修正前
      罰金之最高額相同，惟罰金之最低額部分，因刑法第33條
      第5款業經修正，罰金最低額由銀元1元以上，提高為1000
      元以上，並以百元為單位，因而以修正前之法律有利於被
      告。
    3.刑法第41條第1項前段關於易科罰金之規定，新法修正為
      「犯最重本刑為5年以下有期徒刑以下之刑之罪，而受6個
      月以下有期徒刑或拘役之宣告者，得以新臺幣1000元、20
      00或3000元折算一日，易科罰金」，惟依被告行為時之刑
      罰法律，即修正前第41條第1項前段：「犯最重本刑為5年
      以下有期徒刑以下之刑之罪，而受6個月以下有期徒刑或
      拘役之宣告，因身體、教育、職業、家庭之關係或其他正
      當事由，執行顯有困難者，得以1元以上3元以下折算一日
      ，易科罰金」，及依修正前罰金罰鍰提高標準條例第2條
      關於「依刑法第41條易科罰金者，均就其原定數額提高為
      100倍折算一日；法律所定罰金數額未依本條例提高倍數
      ，或其處罰法條無罰金刑之規定者，亦同」等規定，易科
      罰金之折算標準最高為銀元300元，最低為銀元100元，換
      算為新臺幣後，最高額為新臺幣900元，最低額為新臺幣
      300 元，經比較修正前、後關於易科罰金折算標準之刑罰
      法，適用修正前刑法第41條第1項前段及修正前罰金罰鍰
      提高標準條例對於被告較為有利。
    4.爰審酌被告尚無前科，此有臺灣高等法院被告前案紀錄表
      在卷可按，素行尚佳；犯罪後就犯罪事實部分坦認，但否
      認有過失之行為，犯後態度尚可；丙○○迄今均無法恢復
      意識，所受傷害非輕，且被告迄今尚未與代行告訴人達成
      民事和解；被告過失之程度，及丙○○對車禍之發生亦有
      過失等一切情狀，量處如主文所示之刑，並依修正前第41
      條第2項之規定諭知易科罰金之折算標準。
據上論斷，應依刑事訴訟法第299條第1項前段，刑法第2條第1項
、94年2月2日修正公布前刑法第284條第1項後段、第41條第1項
前段，罰金罰鍰提高標準條例第1條前段、95年5月17日修正公布
前罰金罰鍰提高標準條例第2條，判決如主文。
本案經檢察官李傳侯到庭執行職務
中    華    民    國    95    年    8     月    15    日
                  刑事第六庭審判長法  官   周占春
                                  法  官   林孟皇
                                  法  官   趙子榮
以上正本證明與原本無異。
如不服本判決，應於判決送達後10日內，向本院提出上訴狀。
                                書記官  陳怡君
中    華    民    國    95    年    8     月    16    日
附錄條文：
中華民國刑法第284條
（過失傷害罪）
因過失傷害人者，處6月以下有期徒刑、拘役或5百元以下罰金，
致重傷者，處1年以下有期徒刑、拘役或5百元以下罰金。
從事業務之人，因業務上之過失傷害人者，處1年以下有期徒刑
、拘役或1千元以下罰金，致重傷者，處3年以下有期徒刑、拘役
或2千元以下罰金。


司法院資訊處製作；財團法人民間司法改革基金會備份。
